最高法院刑事判決                              八十八年度台上字第四八九四號
    上  訴  人  丙○○
                丁○○
    右  一  人
    選任辯護人  江肇欽律師
    上  訴  人  乙○○
                甲○○
右上訴人等因盜匪案件，不服台灣高等法院中華民國八十八年四月二十九日第二審更
審判決（八十七年度上重更(二)字第八七號，起訴案號：台灣台北地方法院檢察署八十
四年度偵字第二三八四九號），提起上訴，本院判決如左：
    主  文
原判決撤銷，發回台灣高等法院。
    理  由
本件原判決認上訴人丙○○、丁○○、乙○○、甲○○共犯結夥於夜間帶刀械、意
圖供犯罪之用而持有炸藥、意圖勒贖而擄人等罪，依牽連犯之規定，從一重均論處共
同意圖勒贖而擄人罪刑，固非無見。惟查：(一)按共犯之成立，除共同實施犯罪行為者
外，其就他人之行為負共犯之責者，以有意思之聯絡為要件。本件關於持有炸藥部分
，公訴人原僅起訴上訴人丙○○一人單獨涉犯此部分之罪嫌，原判決則於事實欄內認
定上訴人丙○○於擄綁被害人簡雲霖期間，不時展示其為供自己犯罪所用而併與其他
上訴人丁○○、乙○○、甲○○共同持有之炸藥十四支，恐嚇簡雲霖等情（見原判決
第五頁末二行）；然於理由欄內，就上訴人丁○○、乙○○、甲○○三人與實際執持
上開炸藥之丙○○之間，究竟有如何之犯意聯絡，並未明其憑以認定之證據及理由
，遽謂該三人應與丙○○同負持有炸藥之罪責，非無理由不備之違法。(二)依卷內資料
，上訴人丙○○於警訊時固曾供承伊等擄獲被害人簡雲霖之後，劫取其身上之行動電
話、現金、支票、駕照、照相機、望遠鏡等物（見偵字第一二四二號卷第九頁背面、
第十頁），然被害人於警訊時則僅指稱：歹徒除拿取伊之行動電話聯絡贖款外，另又
強取伊身上之現金及支票等語（見偵字第二三八四九號卷第三十一頁背面、第三十三
頁背面），並未言及照相機及望遠鏡等物。上訴人丙○○與被害人之陳述既不一致，
且各該物品並未扣押，則上訴人等是否有劫取被害人所有之該照相機及望遠鏡一節，
顯欠明瞭而仍有疑義，因涉及各該物品是否應依懲治盜匪條例第七條第一項諭知發還
被害人之法律適用問題，自應詳察審認。原判決未予究明，遽依上訴人丙○○之上開
供詞，就照相機與望遠鏡併為發還被害人之諭知，亦有可議。上訴意旨指摘原判決不
當，非無理由，應認仍有發回更審之原因。末按上訴人丙○○、丁○○二人於前犯盜
匪案件假釋期間，又意圖勒贖而擄人，固屬惡性深重，惟依原判決之認定，伊等於監
禁被害人期間，供給飲食，予以必要之維生，且於尚未取得贖款時即被查獲。衡其情
節，是否確已求其生全不可得，而必按律科處死刑﹖案經發回，允宜再予慎酌。
據上論結，應依刑事訴訟法第三百九十七條、第四百零一條，判決如主文。
中      華      民      國    八十八    年      九      月      二      日
                              最高法院刑事第四庭
                                  審判長法官  黃  劍  青
                                        法官  劉  敬  一
                                        法官  林  增  福
                                        法官  邵  燕  玲
                                        法官  張  清  埤
      右正本證明與原本無異
                                              書  記  官
中      華      民      國    八十八    年      九      月      七      日
